【裁判字號】    92,上訴,666
【裁判日期】    920630
【裁判案由】    違反著作權法
【裁判全文】
臺灣高等法院高雄分院刑事判決                    九十二年度上訴字第六六六號
    上  訴  人
    即  被  告  甲○○
    選任辯護人  戴慕蘭律師
右上訴人因違反著作權法案件，不服臺灣高雄地方法院九十二年度訴字第二三五號中
華民國九十二年三月二十一日第一審判決（起訴案號：臺灣高雄地方法院檢察署九十
一年度偵字第八四一三號及第二一五三號），提起上訴，本院判決如左：
      主  文
原判決撤銷。
甲○○以意圖出租而擅自以重製之方法侵害他人之著作財產權為常業，處有期徒刑壹
年陸月，緩刑肆年。扣案之電腦主機貳拾伍台（均含電腦螢幕、鍵盤及滑鼠）、電腦
伺服器壹台及計費電腦主機壹台（含螢幕、鍵盤及滑鼠）均沒收。
    事  實
一、甲○○經營位於高雄市○○區○○路一二六之一號「風信子網際網路休閒館」，
    為該店負責人，明知「暗黑破壞王二代之毀滅之王」之遊戲軟體電腦程式，係美
    商Blizzard Entertainment公司所享有電腦程式著作權，並專屬授權予松崗電腦
    圖書資料股份有限公司（下稱松崗公司）享有著作財產權之電腦程式著作；「虛
    擬光碟網路版」電腦程式則係東石資訊股份有限公司（下稱東石公司）享有著作
    財產權之電腦程式著作，未經松崗公司及東石公司之同意或授權，不得意圖出租
    而擅自重製該公司所享有著作財產權之電腦程式著作，亦不得擅自以出租之方法
    侵害該公司所享有之電腦程式著作財產權，詎甲○○竟基於意圖出租營利之犯意
    ，未經著作財產權人松崗公司及東石公司之同意或授權下，分別於民國九十年五
    月接手陳坤生經營上開網際網路店後某日，於店內電腦伺服器先後安裝「暗黑破
    壞王二代毀滅之王」及「虛擬光碟網路版」之電腦遊戲軟體程式著作，藉由鍵盤
    、滑鼠等器物，以數位型態將此二種電腦程式著作，非法重製儲存在伺服器等硬
    碟之媒介物，再以網路連結方式，連線至館內其他電腦主機，來店顧客欲操縱把
    玩上述遊戲軟體，甲○○則分別以每小時收費新台幣（下同）三十元、每八小時
    收費一百元之方式出租予不特定顧客消費使用，侵害松崗公司及東石公司之著作
    財產權，並恃此收入維生，以之為常業。嗣於九十一年三月二十八日十六時許，
    為警持搜索票在上開「風信子網際網路休閒館」內當場查獲，並扣得甲○○所有
    之電腦主機二十五台（均含電腦螢幕、鍵盤及滑鼠）及電腦伺服器一台。再於九
    十一年九月六日下午五時十分許，再為警持搜索票，在上開「風信子網際網路休
    閒館」當場查獲，並扣得上開電腦主機中之十三台及甲○○所有計費電腦一台（
    含電腦螢幕、鍵盤及滑鼠）。
二、案經松崗公司及東石公司訴由高雄縣政府警察局鳳山分局報請臺灣高雄地方法院
    檢察署檢察官偵查起訴。
    理  由
一、訊據上訴人即被告甲○○對於右揭事實大致承認在卷，惟矢口否認有違反著作權
    法之犯行，辯稱：伊向陳坤生頂讓該店時就已經重製該等軟體在電腦主機內，應
    非重製云云。經查：
（一）「虛擬光碟網路版」電腦程式係東石公司享有著作財產權之電腦程式著作，已
      據東石公司告訴代理人吳崇霖指訴綦詳，復提出該工具軟體封面及部分程式內
      容附於警卷足憑。另「暗黑破壞王二代之毀滅之王」遊戲軟體電腦程式係美商
      Blizzard Entertainment公司所享有電腦程式著作權，並專屬授權予松崗公司
      享有著作財產權之電腦程式著作，已據松崗公司告訴代理人沈賢明提出美商公
      司之委任狀與國際銷售合約書中英文本附卷為證。被告對於上開兩公司有電腦
      程式著作並無意見，並承認其店內電腦確有上述遊戲軟體，且查獲當時未獲上
      開兩公司授權或同意無訛。
（二）被告雖辯稱右開軟體非伊所重製云云。惟查，被告承接陳坤生同址網際網路店
      時，電腦主機內並無上開遊戲軟體，已據證人即「風信子網際網路店」前經營
      者陳坤生於偵查時證述明確（見偵查卷第二十四頁），而被告與陳坤生簽訂之
      盤讓證明契約書中，並未提到任何關於「暗黑破壞神二代之毀滅之王」或「虛
      擬光碟網路版」電腦程式版權轉讓事宜（詳見偵查卷第十四頁）。又警方於九
      十一年三月二十八日在被告店內所查獲之「暗黑破壞王二代之毀滅之王」遊戲
      軟體為中文版軟體，係於九十年六月十五日始自美國進口台灣銷售等情，亦據
      告訴人松崗公司之告訴代理人沈明賢指述明確，復有該軟體之進口報單附卷可
      參（見偵查卷第九五頁）。被告既早於九十年五月即接手經營上開店面，當時
      該中文版軟體尚未於台灣發行至明。又東石公司告訴代理人吳崇霖於偵查時指
      訴「虛擬網路光碟版電腦程式著作，並未提供網路下載服務，且該軟體須網路
      工程師才能下載，且因被告是營業場所，怕被下載中毒而不用光碟機，網咖在
      架設時就下載此一軟體」等語甚詳（見偵查卷第八頁），綜上足認被告所辯接
      手時即存在該遊戲軟體云云，顯非可採。
（三）又被告非法重製「暗黑破壞王二代之毀滅之王」遊戲軟體電腦程式著作及「虛
      擬光碟網路版」電腦程式著作，並反覆提供出租以資營利，出租並有固定場所
      ，營業期間非短，顯係反覆以同種類行為為目的之職業性犯罪，被告以意圖出
      租而擅自以重製之方法侵害他人之著作財產權為常業犯行，應無疑義。此外，
      復有現場查扣之電腦主機二十五台（均含電腦螢幕、鍵盤及滑鼠）、伺服器一
      台及計費電腦主機一台（含電腦螢幕、鍵盤及滑鼠），及查獲現場照片五幀在
      卷可資佐證。綜上所述，被告所辯尚屬卸責之詞，不足採信，本件事證明確，
      被告犯行已堪認定，應依法論科。
二、核被告所為，係犯著作權法第九十四條以犯同法第九十一條第二項之意圖出租而
    擅自以重製之方法侵害他人之著作財產權為常業罪。不另論以著作權法第九十四
    條以犯同法第九十二條之擅自以出租之方法侵害他人之著作財產權常業罪（最高
    法院八十九年度台上字第三三號判決參照）。原審認被告罪證明確，予以論
    罪科刑，固非無見。惟查（一）著作權法第九十四條所謂以犯第九十一條、第九
    十二條、第九十三條之罪為常業者，係指專以觸犯該等法條之罪，為其日常生活
    之職業者而言。故該法第九十四條為第九十一條至第九十三條犯罪之加重態樣，
    性質上屬多數行為之集合犯，法律上擬制為一罪，即學理上所稱之實質上一罪。
    其反覆從事之多數行為相互間並不發生連續犯、牽連犯或想像競合犯裁判上一罪
    之問題（最高法院九十年度台上字第三八一號判決參照）。原判決論被告以犯
    著作權法第九十四條之第九十一條第二項之意圖出租而擅自以重製之方法侵害他
    人之著作財產權為常業罪，及著作權法第九十四條以犯同法第九十二條之擅自以
    出租之方法侵害他人之著作財產權常業罪。所犯上開二罪間，有方法目的之牽連
    關係，依刑法第五十五條規定，應從一重之著作權法第九十四條以犯同法第九十
    一條第二項意圖出租而擅自以重製之方法侵害他人之著作財產權常業罪處斷。其
    法律見解容有可議。（二）警方首次搜索時固扣得電腦主機二十五台等物，但均
    當場責由被告店內員工張簡志成保管，此有證物責付保管單附警卷為憑，嗣再搜
    索查獲時，所扣得之電腦主機十三台等，仍為前次所查扣電腦之一部分，僅計費
    電腦一台係新查扣。原審未察，誤認警方二次所查扣者為不同之物，而以之相加
    ，並諭知沒收電腦主機三十八台等情，尚有違誤。（三）原審雖將扣案之電腦主
    機等物以刑法第三十八條第一項第二款諭知沒收，惟未於事實欄載明扣案之物係
    被告所有，且如何供被告犯罪之所用，理由亦未加以說明，致諭知沒收失所憑據
    ，亦有未合。被告上訴意旨指摘扣案電腦主機並非合計三十八台之部分為有理由
    ，其否認犯罪則無理由，且原判決另有其他可議之處，自應由本院將原判決撤銷
    改判。
三、審酌被告為一己私利，未尊重松崗公司及東石公司電腦程式著作財產權益，未獲
    得著作財產權人同意或授權，即擅自重製安裝其電腦程式著作於店內電腦伺服器
    內，經營網路休閒館之期間約十個月，影響非輕，姑念犯後態度尚佳，經營規模
    非大，對松崗公司及東石公司所造成之損害非鉅，且案發後已與東石公司簽訂授
    權書等一切情狀，量處如主文所示第二項所示之刑。又被告前未曾受有期徒刑以
    上刑之宣告，有卷附臺灣高等法院被告全國刑案紀錄表附卷可證，其因一時失慮
    ，致罹刑典，經此偵審教訓，已知悔悟，信無再犯之虞，本院認所宣告之刑以暫
    不執行為適當，併予諭知緩刑四年，以啟自新。扣案之電腦主機二十五台（均含
    電腦螢幕、鍵盤及滑鼠）、伺服器一台及計費電腦主機一台（含電腦螢幕、鍵盤
    及滑鼠），均係被告所有，且意圖出租而擅自以重製之方法，安裝於其扣案之電
    腦伺服器主機內，並連線至該館內之二十五台電腦主機上，供其出租予不特定顧
    客消費所用，業據被告供承在卷，辯護意旨雖稱「供犯罪所用重製著作之工具僅
    為電腦伺服器，其餘電腦主機、螢幕等物係重製犯罪完成後所使用之工具，應不
    得沒收」云云，然被告所犯係意圖出租而重製他人著作及以出租方法侵害他人著
    作為常業罪，非僅單純重製而已，辯護意旨尚有誤會，爰依刑法第三十八條第一
    項第二款規定宣告沒收。
據上論結，應依刑事訴訟法第三百六十九條第一項前段、第三百六十四條、第二百九
十九條第一項前段，著作權法第九十四條，刑法第十一條前段、第七十四條第一款、
第三十八條第一項第二款，判決如主文。
本案經檢察官郭振昌到庭執行職務。
中      華      民      國     九十二     年      六      月    三十    日
                              臺灣高等法院高雄分院刑事第三庭
                                  審判長法官  周賢銳
                    法官  謝宏宗
                                        法官  黃建榮
右正本證明與原本無異。
如不服本判決應於收受本判決後十日內向本院提出上訴書狀，其未述上訴理由者，
並得於提起上訴後十日內向本院補提理由書狀（均須按他造當事人之人數附繕本)「
切勿逕送上級法院」。
                                      書記官  鄭翠芬
中      華      民      國     九十二     年      六      月    三十    日
附錄：本判決論罪科刑法條：
著作權法第九十一條第二項
意圖銷售或出租而擅自以重製之方法侵害他人之著作財產權者，處六月以上五年以下
有期徒刑，得併科新台幣三十萬元以下罰金。
著作權法第九十四條
以犯第九十一條、第九十二條或第九十三條之罪為常業者，處一年以上七年以下有期
徒刑，得併科新台幣四十五萬元以下罰金。


司法院資訊處製作；財團法人民間司法改革基金會備份。
